臺灣高等法院民事判決　九十年度上易字第七六三號
　　　上　訴　人　　冠有限公司
　　　法定代理人　　丁洋機
　　　被　上訴人　　台北銀行股份有限公司
　　　法定代理人　　林基源
　　　訴訟代理人　　陳明賢
　　　　　　　　　　王秋惠
　　　被　上訴人　　甲○○
右當事人間給付貨款事件，上訴人對於中華民國九十年九月二十八日臺灣臺北地方法
院九十年北訴字第一六號第一審判決提起上訴，本院判決如左：
　　　主　　　文
原判決本訴部分，關於駁回上訴人後開第二項之訴部分暨訴訟費用之裁判除確定部分
外廢棄。
被上訴人甲○○應給付上訴人新台幣伍萬貳仟壹佰肆拾伍元及自民國九十年四月十九
日起至清償日止，按年息百分之五計算之利息。
上訴人其餘本訴部分之上訴駁回。
第一審關於本訴訴訟費用除確定部分外及第二審關於本訴訴訟費用，由被上訴人甲○
○負擔五分之二，餘由上訴人負擔。
原判決反訴部分，關於命上訴人給付部分暨訴訟費用之裁判廢棄。
右廢棄部分，被上訴人甲○○在第一審之訴駁回。
第一、二審關於反訴訴訟費用，由被上訴人甲○○負擔。
　　　事　　　實
甲、上訴人方面：
壹、聲明：
Ａ、本訴部分：
一、請求廢棄原判決駁回上訴人後開第二、三項聲明部分。
二、右廢棄部分，請求確認被上訴人甲○○與被上訴人台北銀行股份有限公司（下稱
　　台北銀行）間尚有債權新台幣（下同）壹拾肆萬壹仟肆佰伍拾元存在。
三、被上訴人甲○○應給付上訴人貳拾貳萬陸仟捌佰玖拾元，並自起訴狀繕本送達翌
　　日（即九十年四月十九日）起至清償日止，按年息百分之五計算利息。
Ｂ、反訴部分：
一、請求廢棄原判決不利上訴人部分。
二、右廢棄部分，被上訴人甲○○於原審之反訴駁回。
貳、陳述：除引用原判決書之記載外，補稱略以：
一、上訴人係依執行法院之通知，依強制執行法第一百二十條第二項、第三項規定，
    對被上訴人台北銀行提起確認之訴，有確認利益存在。
二、上訴人法定代理人丁洋機並未同意將支票贈與甲○○，甲○○將支票兌現已構成
　　不當得利。
三、甲○○除八十七年十二月部分薪資一千零十元及八十八年二月一日至六日薪資九
    千元，合計一００一０元未領取外，其餘薪資及年終獎金皆已領取。
四、上訴人依勞動基準法第十二條第一項第二款規定，無須給付甲○○資遣費及預告
　　工資。
五、退萬步言之，縱勉強承認甲○○得領取資遣費及預告工資，上訴人依勞動基準法
　　應給付金額為十二萬八千六百零八元。
六、綜合以上，上訴人僅需支付甲○○八十七年十二月部分薪資一千零十元及八十八
　　年二月一日至六日薪資九千元，合計一００一０元。上訴人對甲○○有二十三萬
　　六千九百元之債權，甲○○對上訴人僅有債權一００一０元，相互抵銷，則甲○
　　○仍積欠上訴人二十二萬六千八百九十元，故本訴部分，甲○○應給付上訴人貳
　　拾貳萬陸仟捌佰玖拾元，反訴部分，應駁回甲○○之反訴。
參、證據：除引用原審立證方法外，補提：八十八年元月薪資簽收單影本、八十七年
　　十二月薪資簽收單影本、資遣費及預告工資表、薪資及年終獎金表，並聲請訊問
　　證人陳意亭。
乙、被上訴人方面：
Ａ、台北銀行股份有限公司方面：
壹、聲明：上訴駁回。
貳、陳述：除引用原判決書之記載外，補稱：
一、被上訴人依執行命令辦理，並於九十年三月十五日以北銀長服字第九０六００五
　　五七００號函陳報台灣台北地方法院，至於前開函所載：「：：目前均已設定質
　　權予本行：：」，僅係陳報吳君對被上訴人之前開定期（儲蓄）存款債權已設定
　　質權而已，從未否認吳君對被上訴人有存款債權，或對其數額有異議，而質權人
　　對於該存款債權依法享有優先受償之權利。故上訴人並無確認另一被上訴人甲○
　　○對被上訴人有存款一四一、四五０元之債權存在之法律上利益。
參、證據：除引用原審立證方法外，補提：台北市銀行綜合存款約定書影本、台北銀
　　行長安分行九十年三月十五日北銀長服字第九０六００五五七００號函影本。
Ｂ、甲○○方面：
壹、聲明：上訴駁回：
貳、陳述：除引用原判決書之記載外，補稱：
一、上訴人冠有限公司長期蓄意積欠被上訴人甲○○薪資，繼又惡意解聘被上訴人
    甲○○，被上訴人甲○○所受損害，實無法言喻。為維護自身權益，請求上訴人
    冠有限公司應給付被上訴人甲○○八十七年十二月、八十八年一月、二月之工
    資與被上訴人甲○○離職時應領得之八十七年度年終獎金新台幣貳萬元，及依勞
    動基準法所規定之預告工資、資遣費等，共計新台幣參拾貳萬陸仟零玖拾貳元整
    。
參、證據：除引用原審立證方法外，補提：銷售綜覽表影本、會議紀錄影本、支票影
　　本，並聲請傳訊證人簡慈慧。
丙、本院依職權調閱台灣台北地方法院九十年度執全字第七０三號民事執行案卷。
　　　理　　　由
一、上訴人提起本訴主張：緣被上訴人甲○○前為上訴人公司之業務兼收款員，民國
    八十八年二月六日，被上訴人甲○○在上訴人公司公然辱罵上訴人法定代理人丁
    洋機頭腦壞掉，不會當老闆等語，上訴人公司乃依勞動基準法第十二條第一項第
    二款規定於當日解雇甲○○，詎甲○○竟將其因業務關係持有如原判決附表所示
　　之貨款支票四張，面額合計廿三萬六千九百元，提示兌領，致上訴人受有損害。
　　又上訴人尚應支付被上訴人甲○○八十七年十二月部分薪資一千零十元及八十八
　　年二月一日至同月六日薪資九千元，合計一萬零一十元，兩相扣抵後，被上訴人
　　尚應返還不當得利二十二萬六千八百九十元。另上訴人為保全對被上訴人甲○○
　　之上開債權，前向台灣台北地方法院聲請對甲○○之財產在二十萬元範圍內為假
　　扣押，上訴人遵原法院九十年二月二十六日九十年度裁全字第一五六四號裁定，
　　提存擔保金七萬元後，聲請執行（原法院九十年度執全字第七０三號），請求執
　　行法院就被上訴人甲○○在台北銀行長安分行之定期存款卡號1108-2及綜合儲蓄
　　存款帳號00000000000-0 等債權在二十萬元範圍內為假扣押。惟被上訴人台北銀
　　行於收受原法院九十年三月八日北院文九十民執全荒字第七０三號執行命令竟具
　　狀聲明異議，主張甲○○之上述存款，均已設定質權等語云云，台北地方法院乃
　　依強制執行法規定，通知上訴人並命於收受通知後十日內提起訴訟。爰訴請（一
　　）確認被上訴人甲○○對被上訴人台北銀行間有債權二十萬元存在。（二）被上
　　訴人甲○○應給付上訴人二十三萬六千九百元及自起訴狀繕本送達翌日起至清償
　　日止，按年息百分之五計算之利息。
　　被上訴人台北銀行則謂被上訴人甲○○係於民國七十六年五月十一日於被上訴人
　　長安分行開立綜合存款帳戶，約定其所存入之定期（儲蓄）存款於存入後即全部
    提供予被上訴人設定質權，並約定吳君之借款額度以前開綜合存款中未到期定期
    （儲蓄）存款本金總額之九成為限，吳君所借款項，應於定期（儲蓄）存款到期
    時，由被上訴人依約扣抵。嗣被上訴人甲○○依前開綜合存款契約，分別於民國
    九十年二月六日存入到期日為民國九十二年二月六日之定期儲蓄存款二十五萬元
    、於民國九十年九月十八日存入到期日為民國九十一年三月十八日之定期存款五
    萬元、於民國九十年十一月十日存入到期日為民國九十一年十一月十日之定期儲
　　蓄存款七萬元，合計三十七萬元，依約前開三筆定期（儲蓄）存款均於吳君存入
　　時，即設定質權予被上訴人，以擔保其借款之清償。另被上訴人甲○○依約陸續
    向被上訴人借款，截至民國九十年三月十二日止，共向被上訴人借款三一二、二
    六八元，前開借款並為前開三筆定期性存款質權擔保效力所及。被上訴人台北銀
    行以九十年三月十五日北銀長服字第九０六００五五七００號函陳報執行法院，
    該函所載：「：：目前均已設定質權予本行：：」，僅係陳報吳君對被上訴人台
    北銀行之前開定期（儲蓄）存款債權已設定質權而已，並未否認吳君對被上訴人
    台北銀行有存款債權，或對其數額有異議，而質權人對於該存款債權依法享有優
    先受償之權利。故上訴人並無確認被上訴人甲○○對被上訴人台北銀行有存款之
　　債權存在之法律上利益等語。
    被上訴人甲○○對其原任職上訴人公司，於八十八年二月六日遭上訴人解雇，其
    將因任職上訴人公司，業務上持有之如原判決附表所示支票四紙提示兌領等情不
    爭執。惟以其自八十五年六月底即任職上訴人公司，上訴人每月應給付底薪及按
　　當月銷售總額百分比計算之業績獎金予甲○○，然上訴人自八十六年六月起即未
　　支付任何業績獎金，上訴人應給付八十六年六月至八十八年一月之業績獎金共計
　　五十八萬八千零八十元；又八十七年八月起，甲○○之底薪調整為四萬二千元，
　　上訴人尚積欠甲○○八十七年十二月、八十八年一月、八十八年二月一日至同年
　　月六日之底薪資九萬三千元；又上訴人負責人丁洋機無預警及未附理由下向甲○
　　○表示已解聘被上訴人，依勞動基準法第十六條第一項第二款、第三項之規定，
　　上訴人應給付廿日之工資，計四萬三千七百十一元，並依勞動基準法第十七條規
　　定給付資遣費十六萬九千三百八十一元資遣費（甲○○自八十五年六月廿四日起
　　至八十八年二月六日任職上訴人公司，計二年七月又十三天）；又上訴人積欠八
　　十七年度年終獎金八萬四千元，以上合計九十七萬八千一百七十二元。八十八年
　　二月十三日，在上訴人公司，被上訴人甲○○欲將上開貨款支票交予上訴人法定
　　代理人丁洋機，並向上訴人商討上開積欠之薪資、獎金等，丁洋機數度表示甲○
　　○可將上開貨款支票拿去抵付上訴人應支付之薪資，甲○○並無不當得利情事，
　　又被上訴人甲○○以上開上訴人對甲○○之債務與本件債務抵銷，被上訴人甲○
　　○已無返還該筆金額之義務。被上訴人甲○○並提起反訴請求上訴人給付九十七
　　萬八千一百七十二元及自反訴狀繕本送達翌日起至清償日止，按年息百分之五計
　　算之利息等語。
　　（原審就本訴部分：判決確認被上訴人台北銀行與被上訴人甲○○間有債權五萬
　　八千五百五十元存在，並駁回上訴人其餘之訴。就反訴部分：判決上訴人應給付
　　甲○○八萬九千一百九十二元[ 原審認甲○○對上訴人有八十七年十二月、八十
　　八年一、二月之底薪九萬三千元，八十七年度年終將金二萬元，預告工資四萬三
　　千七百十一元，資遺費十六萬九千三百八十一元債權，合計為三十二萬六千零九
　　十二元，與甲○○對上訴人所負二十三萬六千九百元債務抵銷，甲○○尚得向上
　　訴人請求八萬九千一百九十二元 ]及自九十年五月三日起至清償日止，按年息百
　　分之五計算之利息，並駁回甲○○其餘之訴。上訴人就原審駁回其本訴上訴聲明
　　第二、三項部分及反訴敗訴部分，聲明不服，提起上訴。台北銀行、甲○○就原
　　審判決敗訴部分未聲明不服。）二、１、查本件上訴人為保全對被上訴人甲○○
　　之債權，上訴人遵原法院九十年二月二十六日九十年度裁全字第一五六四號裁定
　　，提存擔保金七萬元後，聲請原法院九十年度執全字第七０三號假扣押執行，請
　　求執行法院就被上訴人甲○○在台北銀行長安分行之定期存款卡號1108-2及綜合
　　儲蓄存款帳號00000000000-0 等債權在二十萬元範圍內為假扣押。執行法院以九
　　十年三月八日北院文九十民執全荒字第七０三號執行命令「禁止債務人甲○○收
　　取對第三人台北銀行長安分行之存款債權（…）或為其他處分，第三人亦不得對
　　債務人清償。」，被上訴人台北銀行長安分行於收受執行法院上開執行命令後，
　　以九十年三月十五日北銀長服字第9060055700號函陳報「經查債務人甲○○在本
　　分行截至查扣日止有存款八百一十八元。
    另吳君於本分行有定期存款三十七萬元整，目前均已設定質權予本行」等語。執
    行法院乃以九十年三月二十日北院文九十民執全荒字第七０三號通知上訴人，謂
    台北銀行長安分行對甲○○存款之債權聲明異議，上訴人如認為不實時，得依強
    制執行法第一百二十條規定向管轄法院提起訴訟，並向執行處為起訴之證明等情
    ，業經本院調閱原法院上開假扣押裁定、執行案卷核閱屬實，堪認為真正。
２、依上述，被上訴人台北銀行上開九十年三月十五日函，僅係向執行法院陳報甲○
　　○對台北銀行之債權已設定質權而已，並未否認甲○○對被上訴人台北銀行有存
　　款債權，或對其數額有異議。依民事訴訟法第二百四十七條第一項規定，上訴人
    即無對被上訴人台北銀行提起本件確認之訴之利益。上訴人提起上訴，請求確認
    被上訴人甲○○另對被上訴人台北銀行有債權一十四萬一千四百五十元存在，即
    無理由，應予駁回。
３、雖上訴人爭執，其係依執行法院之通知，對被上訴人台北銀行提起本件確認之訴
　　，其有提起本訴確認之訴之利益等語。
　　查上訴人固係依執行法院之通知而依強制執行法第一百二十條規定提起本件確認
　　之訴。惟本件被上訴人台北銀行並未爭執被上訴人甲○○對其之債權，已如上述
    。縱執行法院誤通知上訴人，亦無從變更被上訴人台北銀行就甲○○對其債權未
　　聲明異議之事實，是上訴人此一主張尚無足取。
三、上訴人主張被上訴人甲○○前為上訴人公司之業務兼收款員，民國八十八年二月
    六日，被上訴人甲○○在上訴人公司公然辱罵上訴人法定代理人丁洋機頭腦壞掉
    ，不會當老闆等語，上訴人公司乃依勞動基準法第十二條第一項第二款規定於當
    日解雇甲○○，詎甲○○竟將其因業務關係持有如原判決附表所示之貨款支票四
    張，面額合計廿三萬六千九百元，提示兌領，致上訴人受損害。又上訴人尚應支
    付被上訴人甲○○八十七年十二月部分薪資一千零十元及八十八年二月一日至同
    月六日薪資九千元，合計一萬零一十元，兩相扣抵後，被上訴人尚應返還不當得
    利二十二萬六千八百九十元，爰依不當得利法律關係，提起本訴請求被上訴人甲
　　○○給付二十二萬六千八百九十元及遲延利息（逾上開數額之請求，原審判決上
　　訴人敗訴，上訴人未聲明不服）。被上訴人甲○○對其將業務上持有之系爭支票
　　四紙提示兌領之情不爭執，惟以係丁洋機叫伊兌領以抵付上訴人應付之薪資等語
　　，並主張以上訴人積欠伊之薪資、獎金、資遣費等債權抵銷；另提起反訴請求上
　　訴人給付(1)、八十七年十二月、八十八年一月、八十八年二月一日至同年月六日
　　之底薪資九萬三千元。(2)、八十七年度年終獎金二萬元。(3)、依勞動基準法第十
    六條第一項第二款、第三項之規定之預告工資四萬三千七百十一元。(4)、依勞動
　　基準法第十七條規定之資遣費十六萬九千三百八十一元。以上合計三十二萬六千
　　零九十二元及遲延利息（被上訴人甲○○於原審提起反訴逾上開數額之請求，經
　　原審認定無理由，甲○○未聲明不服）。經查：
１、上訴人主張被上訴人甲○○前為上訴人公司之業務兼收款員，將其因業務關係持
    有如原判決附表所示之貨款支票四張，面額合計廿三萬六千九百元，提示兌領等
    情，業據提出支票影本四紙為證，且為被上訴人甲○○所不爭執，從而，上訴人
　　主張對被上訴人有二十三萬六千九百元之債權乙節，應堪認為真正。
２、
(1)、被上訴人甲○○主張其自八十五年六月二十四日起至八十八年二月六日，任職上
　　訴人公司，自八十七年八月起，其每月底薪為四萬二千元等情，為上訴人所不爭
　　執，被上訴人甲○○上開部分之主張亦堪認為真正。
(2)、被上訴人另主張上訴人負責人丁洋機於八十八年二月六日無預警及未附理由下向
　　甲○○表示已解聘被上訴人。上訴人對其於八十八年二月六日未預告即終止與甲
　　○○間之勞動契約乙節不爭執，惟抗辯甲○○因盜用上訴人公司印章構成偽造文
　　書罪行，其犯行前經上訴人之法定代理人丁洋機知悉後，告誡其該等行為是構成
　　犯罪希望甲○○不得再犯，不料，甲○○竟毫無悔意不知悔改，竟惡意在公司一
　　樓營業部公然辱罵、污辱丁洋機先生，上訴人乃依勞動基準法第十二條第一項第
　　二款規定於當日解雇甲○○等語。被上訴人甲○○則否認有侮辱丁洋機之行為。
    查上訴人聲請傳訊之證人簡慈慧於原審證述：「八十八年二月六日上午大約十時
    左右，我在被告甲○○在一樓辦公室座位附近，聽到被告甲○○在她的坐位上說
    這是什麼老闆？這老闆怎麼做？老闆頭腦壞掉？做了老闆有什麼了不起，約六、
    七分鐘，．．．當時丁洋機人在四樓，他剛好打電話下來給巫昭美，在電話聽到
    甲○○在辱，當時在場有三、四人，甲○○沒有特別向誰講，是自己在，我
    不知她為何會這樣．．．」等語（見原審卷第一九八頁）。是依證人簡慈慧所
　　述，堪認被上訴人所為係個人之情緒發洩，尚難認被上訴人甲○○對丁洋機有重
　　大侮辱之行為，核與勞動基準法第十二條第一項第二款「勞工對於雇主、雇主家
　　屬、雇主代理人或其他共同工作之勞工，實施暴行或有重大侮辱之行為者，雇主
　　得不經預告終止契約。」之規定不相當，上訴人抗辯其係依上開規定解雇甲○○
　　乙節即不足採。
(3)、茲就被上訴人甲○○主張其對上訴人之上開債權是否存在，審酌如次：
、八十七年十二月、八十八年一月、八十八年二月一日至同年月六日之底薪資九萬
　　三千元部分：
、上訴人抗辯上訴人對公司內部人員採取薪資保密原則，所有員工於每月先向會計
　　人員領取二萬元薪資，每位員工領取額均相同，該月其餘薪資則於下個月中旬由
　　上訴人各別給付。被上訴人甲○○八十七年十二月薪水四萬二千元，扣除稅捐保
　　費等後為三萬九千零十元，甲○○已於該月先領二萬元，上訴人另交付一萬八千
　　元支票乙紙，故上訴人僅需再給付甲○○一千零十元；甲○○八十八年一月薪資
　　為三萬九千一百八十元，甲○○委任巫昭美代其領取二萬元薪資，其餘一月薪水
　　一萬九千一百八十元，亦經甲○○委任巫昭美代為領取；八十八年二月一日至二
　　月六日之薪資合計九千元，因八十八年二月六日上訴人將甲○○解雇，不及給付
　　該月薪資，是上訴人僅須給付一萬零一十元等語。
、查上訴人對公司內部人員採取薪資保密原則，所有員工於每月先向會計人員領取
　　二萬元薪資，每位員工領取額均相同，該月其餘薪資則於下個月中旬由上訴人各
　　別給付之情，業據證人陳意亭（即上訴人會計）於本院證述屬實，且為被上訴人
　　甲○○所不爭執，堪認為真正。又被上訴人甲○○八十七年十二月薪水，扣除稅
　　捐、保費等後為三萬九千零十元；八十八年一月薪水，扣除稅捐、保費等後為三
　　萬九千一百八十元之情，有上訴人提出之甲○○薪資明細可稽（見原審卷第二八
　　三頁），且為被上訴人甲○○所不爭執（參見本院卷第七三頁），亦堪認為真正
　　。
、依上訴人提出之八十七年十二月薪資簽收表，被上訴人甲○○已簽領八十七年十
　　二月薪資二萬元（見本院卷第二九頁），被上訴人甲○○亦不爭執（見本院卷第
　　七三頁），另上訴人支付面額一萬八千元之支票一紙係禁止背書轉讓（見原審卷
　　第八六頁），則顯被上訴人不能提示付款，上訴人該部分薪資給付義務即未消滅
　　，是上訴人尚積欠甲○○八十七年十二月份薪資一萬九千零一十元。又上訴人給
　　付薪資之義務與被上訴人甲○○返還該面額一萬八千元之支票，並無對價關係，
　　從而上訴人主張同時履行抗辯，委無足採。
、證人陳意亭證述「八十八年一月八日薪水表是我製作的，甲○○的二萬元（指八
　　十八年一月薪水）是由巫昭美領的，但巫昭美她領了這一筆二萬元之後，她有無
　　把錢交給甲○○，我們沒看見，但巫昭美經常會替甲○○代領。」，「（問：這
　　筆錢甲○○有無事先通知可由巫昭美代領？）有，甲○○有打電話來。」（見本
　　院卷第一二六、一二七頁），是堪認上訴人已支付甲○○八十八年一月薪水二萬
　　元。至其餘尾數即一萬九千一百八十元部分，上訴人主張係併年終獎金二萬元，
　　由巫昭美代甲○○領取，並提出簽收證明（即原審卷第一四０頁、本院卷第二八
　　頁），然被上訴人甲○○對巫昭美代其領取獎金二萬元部分不爭執（見本院卷第
　　七三頁），但否認有包含一月薪資尾數。查證人陳意亭證述其製作之薪資表「預
　　領一月薪資十年終獎金」欄，甲○○之二萬元是指年終獎金，至於甲○○有無收
　　到一月薪資尾數，伊不清楚，該筆獎金亦由巫昭美代領等語（見本院卷第一二七
　　頁），又上訴人公司對公司內部人員採取薪資保密原則，所有員工於每月先向會
　　計人員領取二萬元薪資，該月其餘薪資則於下個月中旬由上訴人各別給付，已如
　　上述，是自無從以巫昭美代甲○○領取金二萬元欄位係記載「預領一月薪資十
　　年終獎金」，而認上訴人已給付甲○○八十八年一月薪資尾款一萬九千一百八十
　　元。是上訴人尚應給付甲○○八十八年一月薪資尾款一萬九千一百八十元。
、上訴人尚應給付甲○○八十八年二月一日至六日薪資九千元部分，為上訴人所不
　　爭執。
、綜上所述，上訴人尚應給付甲○○八十七年十二月、八十八年一月及同年二月薪
　　資，共計四萬七千一百九十元，被上訴人甲○○逾此部分之請求，為無理由，不
　　應准許。
、八十七年度年終獎金二萬元部分。
    上訴人主張甲○○之二萬元年終獎金係由巫昭美代領，業據證人陳意亭證述在卷
　　，且為被上訴人甲○○不爭執，則被上訴人甲○○即不得再為請求。
、未經預告終止勞動契約之二十日預告工資四萬三千七百十一元部分：
、被上訴人甲○○主張其自八十五年六月二四日起至八十八年二月六日任職上訴人
    公司，年資二年七月十三天，上訴人於八十八年二月六日，不經預告終止勞動契
　　約，應依勞動基準法第十六條第一項第二款、第三項規定，給付二十日之預告工
　　資，又其每月平均工資為六萬五千五百六十七元，二十日為四萬三千七百十一元
　　等語。
、查本件上訴人未經預告終止其與甲○○間之勞動契約，且上訴人之終止勞動契約
　　與勞動基準法第十二條第一項第二款規定不符，已如前述。是上訴人應依同法第
　　十六條第三項規定給付預告期間之工資。本件被上訴人甲○○年資為繼續一年以
　　上三年未滿，依同法第十六條第一項第二款規定，應於二十日前預告之，則上訴
　　人應給付甲○○二十日預告期間之工資。
、被上訴人甲○○主張其每月薪資為底薪四萬二千元，另按每月銷售總額百分之五
　　計算之業績獎金，依此計算其每月平均工資為六萬五千五百六十七元（參見本院
　　卷第八八、八九頁）。上訴人則否認其與被上訴人甲○○約定，每月按營業額發
　　給甲○○業績獎金。
    查甲○○雖以上訴人八十二年三月五日全省裝材業務會議記錄其中說明第二點記
　　載「凡經支援之單位，其業績由雙方單位平分，而獎金歸屬為實際同仁所有，並
    依貢獻度做比例分配。」然該會議記錄受文者為各分公司主管及裝材人員，並非
    吳炘營所屬之總公司人員，又該獎金係由專櫃人員與非專櫃人員依貢獻比例分配
　　，分配獎金之比例依各案情形分別認定，與被上訴人甲○○主張每月固定業務獎
　　金不同。又被告甲○○所提出上訴人之「人事規則」第五章「考績」第一條約定
　　「考績分工作考績與業績考績。工作考績適用於全體員工；業績考績適用於業務
　　人員」，惟該章名係考績，並非獎金，並無法證明有業績獎金。另被上訴人甲○
　　○提出上訴人八十四年七月卅一日總字第００七號令記載：「為激勵專櫃人員努
　　力衝刺業績，提升工作士氣及績效．．．營業額逾月目標額百分之廿以上者，獎
　　金為總額業額之百分之五。」，其對象為專櫃人員，而被上訴人甲○○並非專櫃
　　人員，故無從依此認甲○○得請求業績獎金。至證人黃淑女於原審雖到場證稱被
　　上訴人甲○○的薪水包含底薪和業績獎金等語，然查證人黃淑女係八十三年至八
　　十五年間任職於上訴人公司，又上訴人僱用甲○○，與甲○○約定工作及薪資內
　　容時，證人黃淑女並不在場，故其關於甲○○有業績獎金之證詞尚難採信。證人
　　林芳美於原審雖到場證稱甲○○八十五年六月起辦公桌換到樓下業務單位、承接
　　業務、要跑外面開發客戶、領有業績獎金、因業務都有業績獎金、認為甲○○應
　　領有業績獎金才合理等語，然查證人林芳美屬於專櫃人員，被上訴人甲○○之底
　　薪每月四萬二千元，證人林芳美之底薪每月二萬五千元，堪認二人之工作性質不
　　同，又證人林芳美較甲○○晚任職上訴人公司，上訴人與甲○○談薪資時，證人
　　林芳美並不在場，是自無從依上開證人證言認上訴人應給付甲○○業績獎金。另
　　甲○○所提出之業績表，僅能證明其每月有銷售油機、建材，並無從證明雙方有
　　無業務獎金之約定。況被上訴人甲○○自陳其進公司後，未曾領過業務獎金（參
　　見本院卷第一二八頁）。從而被上訴人甲○○以每月四萬二千元薪金另加「業務
　　獎金」計算之每月平均工資為六萬五千五百六十七元為不可採。
、被上訴人月薪為四萬二千元，日資為一千四百元，二十日之工資應為二萬八千元
　　。從而，被上訴人甲○○逾二萬八千元部分之請求，為無理由，應予駁回。
、資遣費十六萬九千三百八十一元部分：
、被上訴人甲○○主張其年資二年七月又十三天，上訴人應依勞動基準法第十七條
　　規定，給付資遺費，其每月平均工資為六萬五千五百六十七元，上訴人應給付十
　　六萬九千三百八十一元等語。
、按勞動基準法第十七條第一、二款規定：「在同一雇主之事業單位繼續工作，每
    滿一年發給相當於一個月平均工資之資遣費；依前款計算之剩餘月數，或工作未
    滿一年者，以比例計給之。未滿一個月者以一個月計」。又依同法第二條第四款
    規定「平均工資：謂計算事由發生之當日前六個月內所得工資總額除以該期間之
　　總日數所得之金額。…」。
、查本件上訴人係八十八年二月六日解僱被上訴人甲○○，甲○○之薪資並無「業
　　務獎金」，已如上述，其自八十七年八月起每月薪資為四萬二千元，有上訴人提
　　出之薪資明細可按（見原審卷第二八二頁），則甲○○每月平均工資應為四萬一
　　千零八十七元（42000×6/184×30＝41087）。甲○○工作期間總計二年七個月又
　　十三天，依此計算，其可請求之資遣費為一十萬九千五百六十五元（41087×（2
　　＋8/12）＝109565 ）。
、綜上所述，被上訴人甲○○得向上訴人請求之金額，合計為一十八萬四千七百五
　　十五元（109565＋28000＋47190＝184755）。
、另被上訴人於原審主張上訴人積欠其八十六年六月至八十八年一月之業績獎金五
　　十八萬八千零八十元部分，業經原審判決認無理由，未予准許。被上訴人甲○○
　　未聲明不服，惟被上訴人於本院仍就此爭執。查上訴人並未與甲○○約定，給付
    其業務獎金，已如上述，是上訴人對被上訴人甲○○並無此部分債務，併予敘明
    。
３、按二人互負債務，而其給付種類相同，並均屆清償期者，各得以其債務，與他方
    之債務，互為抵銷，民法第三百三十四條第一項定有明文。
    查本件上訴人對被上訴人甲○○有二十三萬六千九百元之債權。而被上訴人甲○
    ○對上訴人亦有一十八萬四千七百五十五元債權，已如上述。被上訴人甲○○主
    張抵銷之，則經抵銷後，上訴人對被上訴人甲○○尚有五萬二千一百四十五元之
　　債權。被上訴人甲○○對上訴人即已無債權。
４、從而，上訴人本訴請求被上訴人甲○○給付五萬二千一百四十五元及自起訴狀繕
　　本送達翌日（即九十年四月十九日）起算之遲延利息部分為有理由，應予准許，
　　逾上開部分為無理由，應予駁回。被上訴人甲○○提起反訴請求上訴人給付三十
　　二萬六千零九十二元及遲延利息，為無理由，應予駁回。
四、綜上所述，上訴人本訴請求（除確定部分）被上訴人甲○○應給付上訴人五萬二
    千一百四十五元及自九十年四月十九日起至清償日止，按年息百分之五計算之利
　　息部分為有理由，應予准許，逾此部分之請求，及請求確認被上訴人甲○○對台
　　北銀行債權存在部分，為無理由，應予駁回。被上訴人甲○○反訴請求上訴人給
　　付部分為無理由，應予駁回。惟原判決本訴（除確定部分）駁回上訴人上開請求
　　；就反訴部分，判決上訴人應給付甲○○八萬九千一百九十二元及遲延利息。原
　　審就上開應准許之本訴部分，為上訴人敗訴之判決，尚有未洽，上訴人上訴意旨
　　指摘原判決本訴上開部分不當，求予廢棄，為有理由，爰由本院將原判決本訴上
　　開部分廢棄，並改判如主文第二項所示。原判決就上開上訴人請求給付無理由部
　　分，為上訴人敗訴之判決，並無違誤；原判決駁回上訴人請求確認甲○○對台北
　　銀行債權逾五萬八千五百五十元部分，理由雖有不同，結果並無二致，仍應予以
　　維持，上訴意旨指摘原判決此部分不當，求予廢棄改判，為無理由，應予駁回。
　　原判決反訴部分，命上訴人給付部分，亦有不當，上訴意旨指摘原判決反訴部分
　　上開部分不當，求予廢棄，亦為有理由，爰由本院將原判決反訴命上訴人給付部
　　分廢棄，並駁回被上訴人甲○○在原審之反訴。
五、本件事證已明，兩造其餘攻擊防禦方法，經核與本判決之結果不生影響，爰不一
    一論述。被上訴人甲○○聲請再次傳訊原審證人簡慈慧，本院認無必要，併予敘
　　明。
六、據上論結：本件上訴為一部有理由，一部無理由，依民事訴訟法第四百五十條、
    第四百四十九條第一項、第二項、第七十九條但書、第八十五條第一項但書，判
    決如主文。
中　　　華　　　民　　　國　　九十一　　年　　　四　　　月　　 二十三　 日
　　　　　　　　　　　　　　　臺灣高等法院民事第十一庭
　　　　　　　　　　　　　　　　　審判長法  官　吳  景  源
　　　　　　　　　　　　　　　　　      法　官　連　正　義
                                        法　官　滕　允　潔
右正本係照原本作成。
不得上訴。
　　　　　　　　　　　　　　　　　　　　書記官　邵　淑　津
中　　　華　　　民　　　國　　九十一　　年　　　四　　　月　　二十四　　日
